【裁判字號】    98,訴,397
【裁判日期】    981030
【裁判案由】    損害賠償
【裁判全文】
臺灣雲林地方法院民事判決               98年度訴字第397號
原      告  丙○○
            丁○○
            乙○○
上三人共同
訴訟代理人  張智學律師
被      告  甲○○
上列當事人間因侵權行為損害賠償刑事附帶民事訴訟事件，經本
院刑事庭裁定（98年度交附民字第41號）移送前來，本院於98年
10月27日言詞辯論終結，茲判決如下：
    主      文
被告應各給付原告丙○○、丁○○、乙○○新臺幣柒萬仟陸佰
陸拾柒元，及均自民國九十八年六月二日起至清償日止，按年息
百分之五計算之利息。
原告其餘之訴駁回。
本判決第一項得假執行，但被告如各以新臺幣柒萬仟陸佰陸拾
柒元為原告丙○○、丁○○、乙○○預供擔保後，得免為假執行
。
原告其餘假執行之聲請駁回。
    事實及理由
一、原告起訴主張：
(一)、原告3人為被害人廖許玉美之子，被告甲○○於民國97年11
    月05日下午05時55分許，駕駛車牌號碼FR3 －995 號普通重
    型機車，沿雲林縣斗六市○○路由南往北方向行駛，行經萬
    年路門牌號碼828 號前時，應注意車前狀況，隨時採取必要
    安全措施，且應遵守時速之限制，嚴重超速，竟疏未注意，
    撞擊被害人廖許玉美，導致被害人廖許玉美送醫不治死亡，
    足見被告上開過失行為與被害人廖許玉美之死亡間，有相當
    因果關係，依照侵權行為之法律關係，被告應負擔損害賠償
    責任。
(二)、按「汽車、機車或其他非依軌道行駛之動力車輛，在使用中
    加損害於他人者，駕駛人應賠償因此所生之損害。」又「不
    法侵害他人致死者，對於支出殯葬費之人，應負損害賠償責
    任。」另「不法侵害他人致死者，被害人之父母、子女及配
    偶，雖非財產上之損害，亦得請求賠償相當之金額」民法第
    191 條之2 前段、第192 條第1 項、第194 條分別定有明文
    。本件被告未注意車前狀況，超速行駛撞擊被害人廖許玉美
    ，致其重傷不治乙節，已詳述如前。而原告3 人為被害人廖
    許玉美之子，受有財產及非財產上損害，自得請求被告應負
    賠償責任。
(三)、原告請求賠償之範圍如下：
１、喪葬費用部分，原告3 人合計支付新臺幣（下同）418,000
    元，有收據及估價單乙張可稽，喪葬費內容，均為民間喪葬
    所使用之必要之殯葬儀禮所需支出之物品、人工，衡諸當地
    鄉間民俗，應屬傳統喪儀之必要費用，原告3 人每人平均各
    支付139,333 元。
２、救護車費及醫療費用部分，原告等3 人合計支付80,253元，
    有收據2 紙可查，均屬於必要之費用，原告3 人各支付26,7
    51元。
３、精神慰撫金部分，被告嚴重超速撞死被害人廖許玉美，致被
    害人廖許玉美多處骨折，被告有嚴重的過失，原告等感念被
    害人廖許玉美養育辛勞，日夜思念，常淚流滿面，精神上自
    感甚大痛苦，為此，原告等各請求精神慰撫金1,500,000 元
    。
(四)、並聲明：(一)被告應給付原告丙○○、丁○○及乙○○等3 人
    各1,666,084 元，及自起訴狀繕本送達翌日起至清償日止，
    按週年利率百分之5 計算之利息。(二)訴訟費用由被告負擔。
    (三)
    本件原告願供擔保，請准宣告假執行。
二、被告答辯略謂：對刑事判決所認定之犯罪事實不爭執，刑事
    判決認定被告有過失不爭執，原告請求之救護車、醫療等費
    用80,230元不爭執，同意賠償，喪葬費用418,000 元不爭執
    ，精神慰撫金的部分可以接受要給，但請求金額過高，且被
    害人廖許玉美也與有過失，被告肇事責任沒有那麼高，被告
    的責任只有3 成云云。並聲明：(一)原告之訴及假執行之聲請
    均駁回。(二)訴訟費用由原告負擔。(三)如受不利判決，願供擔
    保請准免為假執行。
三、本院之判斷：
(一)、被告於97年11月05日下午05時許，騎乘車牌號碼FR3-995 號
    普通重型機車，沿雲林縣斗六市○○路由南往北方向行駛，
    於同日下午05時55分許，行經上開萬年路門牌號碼828 號前
    時，本應注意車前狀況，隨時採取必要之安全措施，而依當
    時之天候晴、夜間有照明、柏油路面無缺陷、無障礙物、視
    距良好，並無不能注意情事，竟疏未注意及此，適有被害人
    廖許玉美自雲林縣斗六市○○路819 號住處外出找附近友人
    聊天，要穿越道路時，疏未注意往來車輛，貿然穿越上開道
    路，被告所騎乘之機車前車頭因而直接撞擊被害人廖許玉美
    ，致被害人廖許玉美倒地受有頭部外傷併硬腦膜下出血、顱
    內出血、敗血症、缺血性腸道疾病、慢性腎衰竭併急性發作
    及全身多處外傷之傷害，經送醫救治後，仍因傷重於97年11
    月20日下午05時05分許不治死亡等情，為被告所不爭執，並
    有道路交通事故現場圖及道路調查報告表(一)、(二)、現場照片
    、臺大醫院雲林分院診斷證明書、臺灣雲林地方法院檢察署
    相驗屍體證明書、相驗筆錄等附於刑事偵查卷可參，而被告
    因此所涉及過失致死之刑責部分，亦經臺灣雲林地方法院檢
    察署以98年度偵字第1912號提起公訴，本院以98年度交易字
    第70號刑事判決判處有期徒刑6 月，如易科罰金，以1, 000
    元折算1 日，被告對上開刑事判決不服提起上訴，經臺灣高
    等法院臺南分院駁回被告上訴確定之事實，亦有本院98 年
    度交易字第70號刑事判決在卷足憑，且經本院調閱上開刑事
    卷宗核閱屬實，自堪信為真實。
(二)、按因故意或過失不法侵害他人之權利者，負損害賠償責任。
    汽車、機車或其他非軌道行駛之動力車輛，在使用中加損害
    於他人者，駕駛人應賠償因此所生之損害；不法侵害他人致
    死者，對於支出醫療及增加生活上需要之費用或殯葬費之人
    ，亦應負損害賠償責任；不法侵害他人致死者，被害人之父
    、母、子、女及配偶，雖非財產上之損害，亦得請求賠償相
    當之金額，民法第184 條第1 項前段、第191 條之2 前段、
    第192 條第1 項、第194 條分別定有明文。查本件被告本應
    注意車前狀況，隨時採取必要之安全措施，而依當時客觀環
    境，並無不能注意之情事，詎被告仍未盡注意義務，致其所
    駕駛機車不慎撞擊正橫越馬路之被害人廖許玉美，導致被害
    人廖許玉美死亡，則被告之行為顯有過失，臺灣省嘉雲區車
    輛行車事故鑑定委員會鑑定意見書亦同此見解，認「甲○○
    駕駛普通重機車，傍晚未充分注意車前狀況，為肇事次因」
    ，被告對於本件車禍之發生顯有過失，亦堪認定。被害人廖
    許玉美因本件車禍致身體受傷，嗣後因傷重不治死亡，被告
    之過失行為與被害人廖許玉美之死亡結果間有相當因果關係
    ，原告等依據侵權行為之規定，請求被告賠償損害，自屬有
    據。至於原告主張被告有嚴重超速之情形，然被告於警詢時
    已供述當時行車速度約40（公里/ 小時）左右，而依卷附現
    場處理員警製作之道路交通事故調查報告表(一)記載，當地速
    限為50公里/ 小時，被告所述車禍當時之行車速度，並無超
    速之情形，原告亦未提出其他證據證明被告有超速之行為，
    原告此部分主張要難採取。
(三)、就原告請求之損害賠償之項目及其金額應否准許，分述如下
    ：
１、喪葬費用部分：
    原告3人主張渠等因被害人廖許玉美死亡而支出喪葬費共41
    8,000 元，每人平均支付139,333 元，業據提出喪葬費收據
    及估價單各一紙附卷足憑（見本院98年度交附民字第41號卷
    第5 頁、98年度訴字第397 號卷第50頁），被告對此亦不爭
    執，且衡諸被害人廖許玉美於死亡時已年滿75歲，又為急凍
    立即酷有限公司負責人，具有相當之社會地位及名望，所提
    出喪葬費用估價單上記載之各項目，符合一般民間喪葬禮俗
    ，金額亦未過高，與社會常情無悖，該喪葬費用之金額尚屬
    合理，原告3 人請求此部分喪葬費用支出各139,333 元之損
    失賠償，自無不合。
２、救護車及醫療費用部分：原告3 人主張為救治被害人廖許玉
    美，支出救護車費及醫療費用合計80,253元，並提出臺大醫
    院雲林分院醫療收據在卷可佐（見98年度交附民字第41號卷
    第6 頁），且為被告所不爭執，並同意賠償，原告3 人各請
    求被告賠償支出26,751元醫療費用之損害，亦屬有據。
３、精神慰撫金部分：
    本件原告3 人之母即被害人廖許玉美因被告之過失遭致死亡
    ，原告3 人驟遭喪母之痛，基於親情，精神上自受有相當之
    痛苦，是原告請求被告給付精神慰撫金，自無不合；查原告
    丙○○係吳鳳工專畢業，目前受僱雲林縣警察局交通隊，名
    下有2 幢房屋、3 筆土地及3 輛汽車，97年度所得為508,34
    5 元；原告丁○○為國中畢業，目前並無工作，無所得及財
    產；原告乙○○為為東南工專畢業，目前任職臺灣菸酒股份
    有限公司嘉義酒廠，名下有4 筆土地、2 輛汽車，97年度所
    得總額為850,524 元；而被告為吳鳳工專畢業，目前受僱擔
    任生產工作，名下有1 筆投資，97年度所得總額為375,876
    元等情，業據兩造陳明在卷，並有本院調閱稅務電子閘門財
    產所得調件明細表在卷可按。本院衡酌上開兩造身分、地位
    、及經濟狀況等情事，認原告請求精神慰撫金之金額以每人
    1,300,000 元為適當，逾此數額之請求，尚難准許。
(四)、從而，原告3 人各得請求之金額為1,466,084 元（計算式：
    139,333+26,751+1,300,000=1,466,084 ）。
四、此外，損害之發生或擴大，被害人與有過失者，法院得減輕
    賠償金額，或免除之。民法第217 條第1 項定有明文。又民
    法第217 條第1 項規定之目的，在謀求加害人與被害人間之
    公平，故在裁判上法院得以職權減輕或免除之（最高法院74
    年臺上字第1170號、85年臺上字第1756號判例意旨參照）。
    又行人在未設第1 款行人穿越設施，亦非禁止穿越之路段穿
    越道路時，應注意左右無來車，始可小心迅速穿越。道路交
    通安全規則第134 條第1 項第6 款定有明文。經查：本件被
    害人廖許玉美於穿越馬路時，未注意左右來車，亦有過失，
    揆諸前開最高法院之見解，本件應依民法第217 條第1 項之
    規定，依職權減輕被告之賠償金額。本院審酌本件車禍之發
    生主要係被害人廖許玉美傍晚穿越道路，未注意右側來車，
    為肇事主因，應負主要之過失責任等情，認被告之過失程度
    應為40% ，被害人廖許玉美過失程度為60% 。又原告3 人雖
    為本件車禍事件之間接被害人，依前揭說明，仍應承擔直接
    被害人廖許玉美之過失責任。則本件權衡兩造之過失比例後
    ，應減輕被告賠償之金額60% ，亦即被告應賠償原告3 人之
    金額各為586,433 元（計算式1,466,084x40%=586,433 ）。
五、復按強制汽車責任保險法因汽車交通事故死亡之請求權人，
    為受害人之遺屬，其第一順位為被害人之父母、子女及配偶
    。同一順位之遺屬有數人時，按人數平均分配保險給付或補
    償。保險人於被保險汽車發生汽車交通事故時，依本法規定
    對請求權人負保險給付之責。保險人依本法規定所為之保險
    給付，視為被保險人損害賠償金額之一部分；被保險人受賠
    償請求時，得扣除之，強制汽車責任保險法第11條第1 項第
    2 款、第2 項、第25條第1 項、第32條分別定有明文。原告
    3 人於本件車禍事故發生後，已自保險公司受領強制汽車責
    任保險之理賠金1,538,300 元，為兩造所不爭執。依前開規
    定屬損害賠償之一部分應予扣除，而扣除之方式，因該筆保
    險金並非不可分，依照民法第271 條關於可分債權債務之規
    定，應由原告3 人平均分擔扣除，即各扣除512,766 元，故
    上開金額應予扣除，則原告3 人得請求被告賠償之金額各為
    73,667元。
六、再按給付無確定期限者，債務人於債權人得請求給付時，經
    其催告而未為給付，自受催告時起，負遲延責任。其經債權
    人起訴而送達訴狀或依督促程序送達支付命令，或為其他相
    類之行為者，與催告有同一之效力。民法第229條第2項定有
    明文。故上訴人於收受被上訴人起訴狀繕本翌日即應負遲延
    責任。又遲延之債務，以支付金錢為標的者，債權人得請求
    依法定利率計算之遲延利息。及應負利息之債務，其利率未
    經約定，亦無法律可據者，週年利率為百分之5 ，分別為民
    法第233 條第1 項前段及第203 條所明定。是本件原告3 人
    自得請求自刑事附帶民事訴訟起訴狀繕本送達被告之翌日即
    98 年06 月02日（見本院98年度交附民字第41號卷第19頁）
    起至清償日止，按年息5%計付遲延利息，自無不合，應併予
    准許。
七、綜上所述，原告等依侵權行為損害賠償之法律關係，請求被
    告應分別給付原告3 人各73,667元，及均自刑事附帶民事訴
    訟起訴狀繕本送達之翌日即98年06月02日起至清償日止，按
    年息5%計算之利息，洵屬正當，應予准許。逾此部分之請求
    ，為無理由，應予駁回。
八、本判決原告勝訴部分，原告雖陳明願供擔保，聲請宣告假執
    行，惟依民事訴訟法第389 條第1 項第5 款「所命給付之金
    額或價額未逾新臺幣50萬元之判決，法院應依職權宣告假執
    行」之規定，仍應由本院就原告上開勝訴部分依職權宣告假
    執行。被告陳明願供擔保，請求宣告免為假執行部分，經核
    尚無不合，爰酌定相當之擔保金額准許之。原告其餘假執行
    之聲請，因其訴遭駁回而失所附麗，應予駁回。
九、本件事證已臻明確，兩造其餘攻擊防禦方法與舉證，核與判
    決結果不生影響，爰不一一加以論述，併此敘明。
十、本件原告提起刑事附帶民事訴訟，經本院刑事庭依刑事訴訟
    法第504 條第1 項移送前來，依同條第2 項規定免納裁判費
    ，故毋庸為訴訟費用負擔之諭知，附此敘明。
十一、被告雖於本院言詞辯論終結前，當庭表示要提起反訴，但
    經原告表示不同意，且被告亦未表明反訴之當事人、訴訟標
    的及原因事實與應受判決事項之聲明，何況兩造對於原告之
    訴，並無其他證據請求調查，本訴已可終結時，被告茍提起
    反訴，無從當日即時辯論終結，顯然意圖延滯訴訟而為上開
    陳述，難認被告已合法提起反訴，併此敘明。
中    華    民    國    98    年    10    月    30    日
                  民事第二庭    法  官  李秋瑩
以上正本係照原本作成。
如對本判決上訴，須於判決送達後20日內向本院提出上訴狀，並
附繕本。
中    華    民    國    98    年    10    月    30    日
                                書記官  蘇紋泙


司法院資訊處製作；財團法人民間司法改革基金會備份。
